【裁判字號】    98,易,367
【裁判日期】    980909
【裁判案由】    詐欺
【裁判全文】
臺灣苗栗地方法院刑事判決               98年度易字第367號
公  訴  人  臺灣苗栗地方法院檢察署檢察官
被      告  乙○○
上列被告因詐欺案件，經檢察官聲請簡易判決處刑（98年度偵字
第1788號），嗣經本院苗栗簡易庭認不宜以簡易判決處刑，改依
通常程序審判，及檢察官移送併案審理（臺灣苗栗地方法院檢察
署98年度偵字第2305號、第3825號、臺灣新竹地方法院檢察署98
年度偵字第2117號、臺灣板橋地方法院檢察署98年度偵字第1468
5號），本院判決如下：
    主  文
乙○○幫助犯詐欺取財罪，處有期徒刑肆月，如易科罰金，以新
臺幣壹仟元折算壹日。
    事  實
一、乙○○明知將金融機構帳戶交予不熟識之人使用，可能幫助
    詐欺集團向他人詐財，竟無違其本意，基於幫助他人詐欺之
    犯意，於民國97年12月30日16時許，在新竹火車站前，將其
    申設之合作金庫商業銀行路竹分行帳號00000000000000號帳
    戶，及第一商業銀行苗栗分行帳號00000000000000號帳戶之
    提款卡、提款密碼、存摺影本、國民身分證影本等物，交予
    真實姓名、年籍均不詳，綽號「小賴」之人。而不詳之詐騙
    集團成員取得乙○○上開2 帳戶後，即為下列詐欺取財行為
    ：
  (一)於98年1 月1 日19時許，以電話向甲○○詐稱其網路購物之
    付款方式有誤被重複扣款，要求止付等語，致甲○○陷於錯
    誤信以為真，依照詐騙集團成員指示，分別匯入新臺幣（下
    同）18000 元、29998 元至乙○○上開第一商業銀行苗栗分
    行、合作金庫商業銀行路竹分行帳戶內，再由詐騙集團成員
    提領一空。
  (二)於98年1 月1 日20時10分許，某成年女子向丙○○誆稱網路
    援交，致丙○○陷於錯誤，而依指示匯款1 萬979 元至乙○○上開合作金庫銀行路竹分行帳戶內，再由詐騙集團成員提
    領一空。
  (三)於98年1 月1 日21時57分許，以電話向戊○○佯稱其網路購
    物之付款方式有誤，致戊○○陷於錯誤，依照詐騙集團成員
    指示，匯入29,998元至乙○○上開合作金庫商業銀行路竹分
    行帳戶內，再由詐騙集團成員提領一空。
  (四)於98年1 月1 日22時許，向丁○○詐稱可伴遊但須匯款才能
    見面等語，使丁○○不疑有詐信以為真，匯款10000 元至乙○○上開第一商業銀行苗栗分行帳戶內，旋由詐騙集團成員
    提領一空。嗣經甲○○、丙○○、戊○○、丁○○發覺有異
    ，報警循線查獲。
二、案經苗栗縣警察局苗栗分局報告臺灣苗栗地方法院檢察署檢
    察官偵查起訴及檢察官移送併辦。
    理  由
一、證據能力部分：
  (一)按被告以外之人於審判外之陳述，雖不符刑事訴訟法第15 9
    條之1 至之4 等4 條之規定，而經當事人於審判程序同意作
    為證據，法院審酌該言詞陳述或書面陳述作成時之情況，認
    為適當者，亦得為證據；當事人、代理人或辯護人於法院調
    查證據時，知有刑事訴訟法第159 條第1 項不得為證據之情
    形，而未於言詞辯論終結前聲明異議者，視為有前項之同意
    ，同法第159 條之5 定有明文。本案所引用之供述證據，其
    性質屬證人於審判外的陳述，而為傳聞證據，且查無符合刑
    事訴訟法第159 條之1 至之4 等前4 條之情形者，原雖無證
    據能力，然上開供述證據內容，業經本院審理時予以提示並
    告以要旨，且經檢察官及被告表示意見。當事人已知上述供
    述證據乃傳聞證據，且均未於言詞辯論終結前，對該內容異
    議，依上開規定，已擬制同意其有證據能力，本院審酌上開
    供述證據作成時，並無人情施壓或干擾，亦無不當取供之情
    形，認為以之作為本案之證據亦屬適當，而有證據能力。
  (二)除法律另有規定外，實施刑事訴訟程序之公務員因違背法定
    程序取得之證據，其有無證據能力之認定，應審酌人權保障
    及公共利益之均衡維護，刑事訴訟法第158 之4 定有明文。
    惟本案所引用之非供述證據，並無證據證明係實施刑事訴訟
    程序之公務員違背法定程序所取得，自應認均具有證據能力
    。
二、訊據被告乙○○固坦承於上開時、地，將其申辦之合作金庫
    商業銀行路竹分行帳號00000000000000號帳戶，及第一商業
    銀行苗栗分行帳號00000000000000號帳戶之提款卡、提款密
    碼、存摺影本、國民身分證影本，交予真實姓名、年籍均不
    詳，綽號「小賴」之人，惟矢口否認有幫助詐欺犯行，辯稱
    ：因應徵司機工作，對方說客人會把錢匯到司機的戶頭，再
    由司機匯到小姐的帳戶，因金額龐大，所以要伊先交出金融
    卡2 張給他們測試，等測試好再通知上班。那家公司說看過
    我登載於104 人力網站的履歷表，我有上網去看是否有公司
    閱覽我的個人履歷表，發現真的有公司上去看，只是我沒有
    列印下來，我也是被騙的等語。惟查：
  (一)證人即被害人甲○○於98年1 月1 日19時許，接獲電話詐稱
    其網路購物之付款方式有誤被重複扣款，要求止付等語，致
    甲○○陷於錯誤信以為真，依照詐騙集團成員指示，分別匯
    入18000 元、29998 元至乙○○上開第一商業銀行苗栗分行
    、合作金庫商業銀行路竹分行帳戶內等情，業據證人甲○○
    證述明確（參臺灣苗栗地方法院檢察署98年度偵字第1788號
    卷第15至17頁），且有被告上述2 個帳戶開戶資料、交易明
    細（參同上偵卷第25至35頁）、甲○○匯款之自動櫃員機交
    易明細（參同上偵卷第18）、臺中市警察局第五分局松安派
    出所受理刑事案件報案三聯單、受理各類案件紀錄表、受理
    詐騙帳戶通報警示簡便格式、內政部警政署反詐騙諮詢專線
    紀錄表、金融機構聯防機制通報單（參同上偵卷第19至24頁
    ）在卷可憑，足見被告乙○○上述2 帳戶業經詐騙集團成員
    使用，並詐得被害人甲○○之上述款項等事實。
  (二)於98年1 月1 日20時10分許，某成年女子向證人即被害人丙○○誆稱網路援交，致丙○○陷於錯誤，而依指示匯款1 萬
    979 元至乙○○上開合作金庫銀行路竹分行帳戶內等情，業
    據證人丙○○證述明確（參臺灣新竹地方法院檢察署98年度
    偵字第2117號卷第18至20頁），且有自動櫃員機交易明細表
    （參同偵卷第21頁）、內政部警政署反詐騙諮詢專線紀錄表
    （參同上偵卷第22頁）附卷足稽，足見被告乙○○上述帳戶
    業經詐騙集團成員使用，並詐得被害人丙○○上述款項等事
    實。
  (三)證人即被害人戊○○於98年1 月1 日21時57分許，接獲不明
    人士電話，騙稱其網路購物之付款方式有誤，致戊○○陷於
    錯誤，依照詐騙集團成員指示，匯入29,998元至乙○○上開
    合作金庫商業銀行路竹分行帳戶內等情，業據證人戊○○證
    述明確（參臺灣桃園地方法院檢察署98年度偵字第13099 號
    卷第10至12頁），且有被告上述帳戶交易明細（參同上偵卷
    第13至14頁）、高雄縣政府警察局仁武分局大社分駐所受理
    刑事案件報案三聯單、內政部警政署反詐騙諮詢專線紀錄表
    （參同上偵卷第15至16頁）在卷可考，足見被告乙○○上述
    帳戶業經詐騙集團成員使用，並詐得被害人戊○○上述款項
    等事實。
  (四)詐騙集團中某成年女子，向丁○○詐稱可伴遊但須匯款才能
    見面等語，使丁○○不宜有詐信以為真，匯款10000 元至乙○○上開第一商業銀行苗栗分行帳戶內等情，業據證人丁○○證述明確（參臺灣士林地方法院檢察署98年度偵字第3900
    號卷第9 至11頁、第33至34頁），且有被告第一商業銀行苗
    栗分行開戶資料、交易明細、存摺影本（參同上偵卷第14至
    20頁）、丁○○匯款之自動櫃員機交易明細（參同上偵卷第
    13）、臺北縣政府汐止分局汐止派出所受理詐騙帳戶通報警
    示簡便格式、內政部警政署反詐騙諮詢專線紀錄表、金融機
    構聯防機制通報單（參同上偵卷第21至25頁）附卷可參，足
    見被告乙○○上述2 帳戶業經詐騙集團成員使用，並詐得被
    害人丁○○之上述款項等事實。
  (五)復參酌被告之上述2 帳戶交易明細表份所示（參臺灣苗栗地
    方法院檢察署98年度偵字第1788號卷第28頁、第34頁），可
    知被告第一銀行帳戶於97年11月16日剩0 元，合作金庫帳戶
    於97年12月29日剩94元。復徵之其於審理時的陳述，可知其
    經濟狀況不佳之事實。而上述2 帳戶自98年1 月1 日，開始
    接續出現違反常態之大額存、提情形，且存入後隨即遭領出
    ，符合一般買賣帳戶之常軌，即帳戶在賣出前，帳戶所有人
    會將帳戶中之餘額提領一空或僅剩零頭，再將帳戶賣出，依
    此可證該2 個帳戶應係在97年12月30日，交付不詳姓名年籍
    的成年人，之後為詐騙集團之人員使用無訛。
  (六)自實施詐騙集團之角度審酌，渠等既知以他人之帳戶掩飾犯
    罪所得，應係聰明狡詐之徒，而非智商愚昧之人。渠等當知
    社會上一般正常之人，如其帳戶存摺、印章、提款卡遭竊或
    遺失，為防止拾得或竊得其存摺、提款卡之人盜領其存款或
    做為不法使用而徒增訟累，必於發現後立即報警或向金融機
    構辦理掛失止付。於原帳戶所有人掛失止付後，渠等即無法
    以拾得或竊得之存摺、提款卡提領該帳戶內之存款。渠等在
    此情形下，如仍以此帳戶作為其犯罪工具，則在渠等向他人
    詐騙，並誘使被害人將款項匯入該帳戶後，卻又極有可能因
    帳戶所有人掛失止付而無法提領，則渠等大費周章從事於犯
    罪之行為，甘冒犯罪後遭追訴、處罰之風險，卻只能平白無
    故替原帳戶所有人匯入金錢，而無法得償其犯罪之目的，無
    異於為他人作嫁衣。此等損人不利己之舉，又豈是聰明狡詐
    之財產犯罪集團所可能犯之錯誤。換言之，從事此等財產犯
    罪之不法集團，若非確定該帳戶所有人不會去報警或掛失止
    付，以確定其等能自由使用該帳戶提款、轉帳，則其等應不
    至於以該帳戶從事於財產犯罪。且該詐騙之不法集團，於向
    被害人詐騙時，確有把握該帳戶不會被帳戶所有人掛失止付
    。
  (七)再查，被告乙○○陳稱退伍後工作1 年多，有薪資轉帳之經
    驗，要提出身分證、駕照影本、存摺封面影本。本次應徵司
    機是要載傳播妹，經濟狀況不好等語（參本院審卷98年8 月
    26日審判筆錄第6 至8 頁）。是以被告乙○○的工作及生活
    經驗，應可知悉應徵前述司機工作時，對方要求其提供提款
    卡及密碼，異於常情。而其將上述帳戶提款卡及密碼交付「
    小賴」時，應有帳戶可能被作為不法用途的預見，且不違背
    其本意乙節，應可認定。
  (八)綜上所述，被告乙○○之上述辯解，顯為卸責之詞，不能採
    信。此外，復有被告上述2 帳戶開戶資料、交易明細表、被
    害人甲○○、丙○○、戊○○、丁○○等人之匯款資料在卷
    可憑，其幫助詐欺犯行，堪以認定。
三、論罪科刑：
  (一)按刑法上之幫助犯，係指以幫助之意思，對於正犯資以助力
    ，而未參與實施犯罪之行為者而言（最高法院49年臺上字第
    77號判例參照）。經查，詐欺取財集團成員意圖為自己不法
    之所有，以上述方法向被害人甲○○等4 人詐騙財物，致渠
    等陷於錯誤，而分別匯款至被告上開2 個銀行帳戶，核該詐
    欺取財集團成員所為，係犯刑法第339 條第1 項之詐欺取財
    罪。而被告雖提供其上述2 個銀行存款帳戶的金融卡及密碼
    ，供該不詳姓名成年人及其所屬詐欺取財集團成員，以該銀
    行存款帳戶作為詐欺取財之匯款工具，然僅係以幫助之意思
    ，參與刑法第339 條第1 項詐欺取財罪構成要件以外之行為
    ，核其所為，係犯同法第30條第1 項前段、第339 條第1 項
    詐欺取財罪之幫助犯，爰依刑法第30條第2 項規定，按正犯
    之刑減輕之。被告以1 次交付2 個銀行帳戶之幫助行為，幫
    助詐欺取財集團成員遂行犯罪事實一(一)至(四)之詐欺取財犯行
    ，觸犯數個幫助詐欺取財罪名，為想像競合犯，依刑法第55
    條前段規定，應從重論以1 個幫助詐欺取財罪。又被告就犯
    罪事實一(二)至(四)之幫助詐欺取財犯行，聲請簡易判決處刑意
    旨雖未論及，然與上開犯罪事實一(一)之幫助詐欺取財部分，
    有想像競合犯裁判上1 罪關係，顯為聲請簡易判決處刑效力
    所及，本院自應併予審理。
  (二)爰審酌被告將申請之銀行存款帳戶提款卡及密碼，提供他人
    作為犯詐欺取財罪之匯款帳戶，助長犯罪之不良風氣，導致
    犯罪偵查之困難，犯罪動機可議，犯罪行為殊屬不當。但被
    告本身並未實際參與詐欺取財之犯行，責難性較輕，及衡酌
    被告無前科紀錄（參臺灣高等法院被告前案紀錄表）素行良
    好、犯後否認犯行，暨考量本件被害人為4 人、被詐騙的金
    為98975 元等一切情狀，量處如主文所示之刑，並諭知易科
    罰金之折算標準。
據上論斷，應依刑事訴訟法第452 條、第299 條第1 項前段，刑
法第339 條第1 項、第30條第1 項前段、第2 項、第55條前段、
第41條第1 項前段，刑法施行法第1 條之1 第1 項、第2 項前段
，判決如主文。
本案經檢察官黃明正到庭執行職務。
中    華    民    國    98    年    9     月    9     日
                  刑事第三庭  審判長法  官  柳章峰
                                    法  官  林佩儒
                                    法  官  呂曾達
以上正本證明與原本無異。
如不服本判決應於收受判決後10日內向本院提出上訴書狀，並應
應敘述具體理由。其未敘述上訴理由者，應於上訴期間屆滿後20
日內向本院補提理由書 (均須按他造當事人之人數附繕本)「 切
勿逕送上級法院」。告訴人或被害人如對本判決不服者，應具備
理由請求檢察官上訴，其上訴期間之計算係以檢察官收受判決正
本之日期為準。
                                    書記官  許千士
中    華    民    國    98    年    9     月    9     日
附錄論罪科刑法條：
刑法第339 條第1 項。
中華民國刑法第339條
（普通詐欺罪）
意圖為自己或第三人不法之所有，以詐術使人將本人或第三人之
物交付者，處5 年以下有期徒刑、拘役或科或併科1 千元以下罰
金。
以前項方法得財產上不法之利益或使第三人得之者，亦同。
前二項之未遂犯罰之。


司法院資訊處製作；財團法人民間司法改革基金會備份。
